臺灣桃園地方法院民事判決　　　　　　　 95年度婚字第132號
原　　　告　乙○○
　　　　　　　　　　　　巷19.
訴訟代理人　盧建宏律師
被　　　告　甲○○
上列當事人間請求離婚事件，於民國96年2月8日辯論終結，本
院判決如下：
    主  文
准原告與被告離婚。
訴訟費用由被告負擔。
    事實及理由
一、本件原告起訴主張兩造於民國83年9月29日在大陸地區結婚
    ，雙方約定以原告在台灣之住所為住所，現兩造婚姻關係仍
    存續中。而婚後被告在84年8月30日經原告申請來台居留，
    詎被告僅在台居住1個月後，在居留期間尚未屆滿之際，就
    急著回大陸，在台期間向原告子女表明，財產一半是她的，
    並挑撥原告父子感情，致使原告一時不察，將兒子趕出家門
    。被告離台後，均是由原告前往大陸探視被告，並應被告要
    求匯款或帶錢給被告，作為買房子添購家具之用，但實際上
    被告對於金錢之使用隱匿說謊，又嫌原告太老，兩造因此經
    常發生爭執，後來原告表明為不耽誤被告幸福，雙方可以離
    婚，但被告卻表示不能離婚，因為其尚新台幣200萬元之繼
    承利益尚未領取，顯見，被告與原告結婚，均係貪圖原告之
    金錢。嗣因原告年紀漸大，已無法長途跋涉前往大陸地區，
    且因原告身體開刀，術後需要被告來台照顧原告，故於89
    年10月期間申請被告來台居住但被告均拒絕來台與原告同居
    ，且被告偶而1年打電話來台1、2次，得知原告尚健在後便
    急著掛斷電話。被告對於本件婚姻，僅在乎金錢利益，對於
    原告毫不關心，長期遺棄原告，且雙方自從89年11月1日核
    准來台至今已逾5年，期間對於原告未予聞問，亦未來台照
    顧生病之原告，兩造之婚姻已破裂致名存實亡，為此，爰依
    民法第1052條第2項之規定，請求判決兩造離婚。
二、被告不同意離婚並抗辯其於婚後來台後，原告之子女整天為
    錢與被告發生爭吵，原告並辱罵被告為高級妓女，對他們家
    沒有貢獻，原告女兒並要被告滾蛋，被告居住在臺灣根本無
    法過日子，才會返回大陸。又原告於89年11月1日為被告申
    請入台，其並未將證件寄來大陸，致使被告無法進入臺灣，
    原告也沒有寄錢給被告生活，被告希望原告寄送入台證給被
    告，被告願意來台與原告履行同居。
三、得心證之理由：
（一）本件原告起訴主張兩造於83年9月29日結婚，現婚姻關係
      仍存續中之事實，業據原告提出戶籍謄本等件為證，自堪
      信原告主張為真實。
（二）又原告主張被告自84年8月30日核准入境來台，後於84年
      10月27日出境臺灣，至今均未來台與原告履行同居之事實
      ，業據本院依職權調查被告出入境資料顯示：「被告自84
      年10月27日出境後，至今均未有任何入出境資料」，此有
      內政部警政署入出境管理局之函文1紙附卷可查，自堪信
      為真實。至於被告抗辯其無法入境來台，肇因於原告未幫
      被告申請入台，致使其無法入境云云。惟查：原告提出其
      於89年11月向內政部警政署入出境管理局申請被告入境許
      可之入境證、居留證及定居證等件，該局確實業已於89年
      11月1日核准被告來台，且前開證件副本逕送香港轉發，
      有函文1紙附卷可查，足見原告確實有為被告申請來台，
      且被告亦可在香港取得相關證件，原告之注意能事已盡。
      況目前兩岸開放觀光，被告若有心入境來台，亦可循觀光
      途徑入台，此非難事，被告至今不入境來台，顯然肇因於
      被告無意來台與原告履行同居，非可歸責於原告，故被告
      之前開抗辯，洵無可採。
（三）又原告主張被告來台居住期間，經常向原告要錢，雙方因
      為金錢爭吵不休，被告來台返回大陸後，亦鮮少來電過問
      原告之身體及生活狀況等情，業據本院傳訊證人即原告之
      兒子陸天穎到院證稱：「被告來臺灣住過一次，大約住了
      一、二個月，兩造同住期間經常有發生生活上衝突，因此
      而發生爭吵，就我所知父親都有給被告生活費用，且父親
      還有給被告錢，讓被告在大陸當地買房子，被告是居留時
      間到期，返回大陸後就沒有再回來了，據我知道父親應無
      不替被告辦理入境許可之情事，父親陸陸續續都有去大陸
      找被告，我不知道被告為何不要來臺灣.......我是有聽
      原告說被告一直向原告要錢，而且原告告訴我說他都有給
      被告錢，而且被告都一直不肯交代錢的去向，且說錢本來
      就是她自己的，所以父親因此而很生氣」（見本院95年3
      月24日之言詞辯論筆錄）；證人即陸天馨到院證稱：「被
      告與原告相處不合，她在臺灣期間常常跑到左鄰右舍告訴
      不認識的人有關我們家的不實壞話，甚或連我跑到外婆家
      講些不實在的話，被告也會說我們對她不好，我們家實際
      上都有照顧被告的生活起居，原告也有帶被告出去玩，被
      告於84年離境後，就沒有再要求我們替她辦理入台申請..
      ...  該年原告開刀，原告的身體不是很好，所以就希望
      被告能來台照顧原告，但是被告沒有來台，且我們有將核
      准證明寄給被告，原告甚至在89年去過大陸看被告，當時
      在大陸住了二個月左右，所以原告在9月回台，在該年11
      月又替被告申請入境，但沒有來台。兩造自91年後就很少
      電話聯絡，頂多1年幾次而已，我知道原告與被告通電話
      後心情就不是很好，我們並沒有挑撥兩造的感情，也沒有
      偷錄音的情事，被告有一次在樓下大聲喊說這房子有一半
      是她的，原告聽到就很生氣」（見本院95年10月4日之言
      詞辯論筆錄），依據兩名證人之證詞，被告在台期間，兩
      造確實因為生活細節及金錢問題，經常吵架，雙方自91年
      至今即很少連絡，原告亦因身體不好緣故，無法前往大陸
      與被告同居。至於被告抗辯原告及家人經常辱罵她致使其
      無法共同生活等情，其並無法舉證以實其說，空言抗辯，
      並無可取。
（四）按夫妻之一方為臺灣地區人民，一方為大陸地區人民者，
      判決離婚之事由，依臺灣地區之法律，其結婚或離婚之效
    　力，依臺灣地區之法律，臺灣地區與大陸地區人民關係條
      例第52條第2項、第53條定有明文。查原告為臺灣地區人
      民，被告為大陸地區人民，故本件離婚事件應適用臺灣地
      區之法律。
（五）次按有民法第1052條第1項以外之重大事由，難以維持婚
      姻者，夫妻之一方得請求離婚，但其事由應由夫妻之一方
      負責者，僅他方得請求離婚，民法第1052條第2項定有明
      文。是對於家庭生活之美滿幸福，有妨礙之情形，即得認
      其與此之所謂難以維持婚姻之重大事由相當（最高法院79
      年臺上字第1040號判決及86年度第2次民事庭會議決議參
      照）。至於是否有難以維持婚姻之重大事由，其判斷標準
      為婚姻是否已發生破綻而無回復之希望，此不可僅由原告
      已喪失維持婚姻意欲之主觀面加以認定，而應依客觀的標
      準，即難以維持婚姻之事實，是否已達於倘處於同一境況
      ，任何人均將喪失維持婚姻希望之程度以決之（最高法院
      87年度臺上字第1304號判決參照）。
（六）查被告自84年10月27日出境台灣返回大陸後，迄今均未來
      台與原告同居，已12年餘，有違夫妻應共同生活、互信互
      賴之義務，況兩造在台居住期間，經常因生活細節及金錢
      問題發生爭執，夫妻互愛互諒之基礎蕩然無存，應認兩造
      婚姻發生重大破裂，已無復合之可能。客觀上依兩造目前
      狀況，任何人均將喪失維持婚姻之意欲，應認有難以維持
      婚姻之重大事由存在，且其事由不應由原告負責，揆諸前
      揭規定，原告依民法第1052條第2項請求判決離婚，為有
      理由，應予准許。
四、據上論結：原告之訴，為有理由，，並依民事訴訟法第385
    條第1項前段、第78條，判決如主文。
中　　華　　民　　國　　96　　年　　3 　　月　　8 　　日
                  家事法庭法　官　田玉芬
以上正本係照原本作成。
如對本判決上訴應於判決送達後20日內向本院提出上訴狀。
中　　華　　民　　國　　96　　年　　3 　　月　　8 　　日
                          書記官　吳宏明
